【裁判字號】    90,易,505
【裁判日期】    901228
【裁判案由】    傷害
【裁判全文】
臺灣新竹地方法院刑事判決                            九十年度易字第五五號
    公  訴  人  臺灣新竹地方法院檢察署檢察官
    被      告  丙○○
右列被告因傷害案件，經檢察官聲請簡易判決處刑（九十年度偵字第一九五六號），
本院改依通常訴訟程序審理，判決如左︰
    主  文
丙○○無罪。
    理  由
一、公訴意旨略以：被告丙○○與告訴人丁○○係房東、房客關係，告訴人與被告之
    戊○○於民國八十九年十二月十三日上午十時許，在新竹市○○路五十六號一樓
    ，因細故而發生爭執，被告持錄影機在旁錄影，告訴人丁○○見狀即上前拉扯被
    告之頭髮，被告憤而基於傷害之故意，將告訴人手扯下後，以牙齒咬傷告訴人手
    指，致告訴人受有左手大姆指撕裂傷之傷害，認被告涉犯刑法第二百七十七條第
    一項之傷害罪嫌。
二、按犯罪事實應依證據認定之，無證據不得推定其犯罪事實。又對於現在不法之侵
    害，而出於防衛自己或他人權利之行為，不罰。但防衛行為過當者，得減輕或免
    除其刑，刑事訴訟法第一百五十四條及刑法第二十三條分別定有明文。
三、訊據被告對於前揭時地咬傷告訴人手指之情，迭於偵審中均坦承不諱，惟堅決否
    認有何傷害犯行，辯稱：伊雙手拿著攝影機，告訴人走上來搶伊的攝影機，伊就
    轉彎以左側身向告訴人，告訴人伸手以一手拉伊頭髮另一手抓住伊左衣領及攝影
    機在左肩背帶，伊叫告訴人放手，告訴人不理會，還一直拉伊頭髮，伊就低頭咬
    了告訴人的手指，要告訴人放手，伊係正當防衛等語。
四、經查：
  （一）被告於前揭時地咬傷告訴人手指之情，已據被告所自承在卷，核與告訴人指
        訴相符，並有行政院衛生署新竹醫院出具之甲種診斷證明書在卷足憑，堪為
        認定。
  （二）至被告咬傷告訴人手指行為，是否屬於正當防衛行為一節，查：
        (1)就被告咬傷告訴人手指情狀，被告與告訴人所述情節大相逕庭，並分別有
          證人即告訴人之同事曾明玉、告訴人之母甲○○到院證述與告訴人指訴相
          符之證詞，另有證人即被告之父戊○○、被告之母乙○○到院證述與被告
          供述相符之證詞，本院認上開證人各與告訴人、被告間具有同事、直系血
          親尊親屬關係，證述內容難認公正，是難以單憑證人之證詞為據，合先敘
          明。
        (2)上開四證人中，僅證人甲○○詳述告訴人、被告發生咬傷事件之舉止、動
          作等細節，其證稱：「是被告跟她父親把我們放在樓梯間（倉庫）的東西
          往下丟，戊○○就走回二樓，東西很亂，我又在上課，我就叫告訴人到樓
          梯轉角處把重要教具搬下來，她要搬時，被告不讓她搬，什麼原因我不知
          道，被告手上拿攝影機，就用身體去擋告訴人，我在一樓梯口親眼看見被
          告拿起告訴人手指咬下去」、「被告的雙手拿起告訴人的左手咬」、「被
          告是站著左肩斜向面對我，告訴人是略蹲右斜側面對著我，二人是呈斜對
          面向」、「（問：告訴人蹲著作什麼？）她搬起重要教具，已經抬起來，
          因為很重很吃力。所以她無能力反抗被告給她的壓力」、「告訴人因被咬
          了，手指不能動，教具抬不住了，就放掉了」、「（問：告訴人雙手正在
          搬教具，被告如何拿告訴人手咬﹖）告訴人已抬起教具搬到一半了，很吃
          力的在搬，被告不讓她搬，就抓起告訴人的手咬下去。我沒有辦法看清楚
          告訴人搬到什麼程度時被咬到，只看她身體還沒站直，就聽到她很痛苦的
    在叫」等語（參本院九十年十月九日訊問筆錄），本院認證人甲○○與告
          訴人為母女關係，證述內容本已偏護告訴人，然觀諸證人所證述告訴人遭
          咬傷情狀，顯與常情不符，手持攝影機之被告何能執意抓起告訴人正在搬
          教具之手掌以咬手指，且若謂被告確有傷害告訴人之意，其攻擊位處狹小
          摟梯間、呈半蹲狀態之告訴人，應係輕而易舉之事，被告竟捨易取難而抓
          手、咬手指，殊難置信。
        (3)觀諸告訴人指訴稱：「被告父親戊○○正在丟我們放在樓梯間的東西，我
          母親甲○○叫我去把擺放在樓梯間的東西拿下來，被告就站在樓梯間的半
          樓轉彎處，她用身體擠推我阻止我拿東西，我伸手要去拿東西，她就抓起
          我的手到她的嘴邊去咬」等語；被告供述稱：「我當時是站在樓梯間半樓
          轉彎處，他們發生爭執地點是在樓梯間的一樓門邊。我兩手拿著攝影機，
          告訴人走上來搶我的攝影機，我就轉彎以左側身向她，她伸手以一手拉我
          頭髮另一手抓住我左衣領及攝影機在左肩背帶，我叫她放手，她不理會，
          還一直拉我頭髮，我就低頭咬了告訴人的手要她放手，告訴人仍不放手，
  是我母親過來，大喊『妳怎麼拉我女兒的頭髮』告訴人才趕緊放手跑下樓
          去。她當場還說要告我傷害。在告訴人拉我的時候，我有喊我父親來處理
          ，不過他都沒有聽到」等語（均參本院卷九十年八月二十三日訊問筆錄）
          ，被告係以咬傷告訴人手指，此為二人所不爭執，應認真實，惟衡諸一般
          常情，咬傷手指之傷害情狀已屬少見，又被告所供述情節，告訴人手拉被
          告衣領、肩帶位置，適核與被告低頭咬住手指位置相符合，本院認被告供
          述情節，較足採信。況本院委請法務部調查局就被告、告訴人進行測謊結
          果，告訴人稱：當天沒有拉扯被告頭髮時，經測試成情緒波動反應，研判
          有說謊之情，已據該局於九十年十二月三日出具之（九○）陸（三）字弟
          00000000號測謊報告書載明在卷足按，益徵告訴人上開指述內容
          ，較無足採信。
        (4)綜上，被告確有咬傷告訴人手指之行為，惟被告所為應認係正當防衛，且
          其防衛行為，亦難謂為過當，依刑法第二十三條之規定，亦屬不罰之列，
          揆諸前揭規定、說明，自應諭知被告無罪之判決。
據上論斷，應依刑事訴訟法第四百五十二條、第三百零一條第一項，判決如主文。
本案經檢察官吳金棟到庭執行職務。
中      華      民      國    九十      年     十二     月    二十八    日
                                    臺灣新竹地方法院刑事第一庭
                                        法  官    黃  美  文
右正本證明與原本無異。
如不服本判決，應於判決送達後十日內向本院提出上訴狀( 應附繕本 )，上訴於
臺灣高等法院。
                                        書記官    饒  興  蘭
中      華      民      國    九十      年     十二     月    二十八    日


司法院資訊處製作；財團法人民間司法改革基金會備份。
